【裁判字號】    97,交聲,1777
【裁判日期】    970905
【裁判案由】    違反道路交通管理處罰條例聲明異議
【裁判全文】
臺灣臺地方法院交通事件裁定        97年度交聲字第1777號
原處分機關  臺北市交通事件裁決所
異  議  人
即受處分人  甲○○
上列受處分人因違反道路交通管理處罰條例案件，對於台北市交
通事件裁決所於中華民國97年6月9日所為之處分（原處分案號：
北市裁四字第裁22-AEW470872號）聲明異議，本院裁定如下：
    主  文
異議駁回。
    理  由
一、本件聲明異議意旨略以：異議人於接獲台北市交通事件裁決
    所製作之違反道路交通管理處罰事件裁決書前，均未接獲本
    案之主管機關通知異議人針對此次違規行為陳述意見，此係
    屬剝奪異議人法定權限而具有重大且明顯瑕疵之無效處分；
    異議人於97年3月24日18時45分行經松山路往松山車站方向
    ，因對向車道路旁有空的停車位，乃於永春市場前未設禁止
    迴轉號誌之路口等待綠燈後迴轉至另一側停車，迴轉後前行
    約50公尺後於松山路312號「富麗照相店」前之停車位正倒
    車進入時，前方30公尺處有一位警員從忠孝東路與松山路交
    叉口方向走進異議人車旁，指稱目擊異議人於前述路口紅燈
    迴轉，其理由為當時該段路僅有異議人一輛車正在停車，受
    異議人告知渠並未有紅燈迴轉情形，為該名警員仍堅稱目擊
    其紅燈迴轉，並強制要求簽發舉發單，並稱有任何申訴到法
    院再說云云等語，異議人遂在半強制半誤信之非自願情形下
    簽收舉發單。惟查，該日（97年9月24日18時45分）為陰雨
    日，而從忠孝東路與松山路口至異議人迴轉之路口，其直線
    距離約有200公尺至250公尺，且前述路段有安全島，島上種
    植高大闊葉樹，因此其依一般人之通常狀況如何可看到，並
    據此舉發紅燈迴轉，如何判定為闖紅燈？再者，該名警員指
    稱該路段僅有異議人一人之車輛正在停車，故受異議人係紅
    燈迴轉，此種推論之詞不僅不僅荒謬甚至可笑？顯然可認該
    名員警堅稱目擊異議人紅燈迴轉，並強制及詐欺可於法院申
    訴，從而強制要求簽收舉發單之行為，顯屬欲入人於罪、教
    育不足且草率執法之惡劣行為，況行政機關為處分及其他行
    政行為，應斟酌全部陳述調查事實及證據之結果，例如：確
    有照片顯示異議人所駕駛之車輛於舉發當時違規迴轉，因此
    裁決書顯有重大而明顯之違法等語。
二、按汽車駕駛人，行經有燈光號誌管制之交岔路口闖紅燈者，
    處新台幣（下同）1800元以上5400元以下罰鍰；汽車駕駛人
    有違反同條例第53條規定之情形者，除依該條處罰鍰外，並
    予記違規點數3點，道路交通管理處罰條例第53條第1項、第
    63條第1項第3款分別定有明文，復按駕駛人駕駛車輛，應遵
    守道路交通標誌、標線、號誌之指示；又按車輛面對圓形紅
    燈表示禁止通行，不得超越停止線或進入路口，道路交通管
    理處罰條例第4條第1項前段及道路交通標誌標線號誌設置規
    則第206條第1項第5款，亦分別有明文規定。
三、異議人即受處分人甲○○固不否認有於97年3月24日18時45
    分許，駕駛車牌號碼5581-ED號自用一般小客車，行經台北
    市○○路、虎林街89巷巷口，惟否認有何裁決書所指闖紅燈
    之違規行為，辯稱：永春市場前未設禁止迴轉號誌，且忠孝
    東路、松山路口至受處分人迴轉之路口，距離約有200公尺
    至250公尺，且有安全島，島上種植高大闊葉樹，因此看不
    到紅燈等語，惟查：
  (一)異議人駕駛前開自用一般小客車於前揭時、地，行經有燈光
    號誌管制之交岔路口紅燈違規迴轉之事實，業據證人即本件
    舉發員警胡仁育到庭證稱：當天我是在松山、忠孝路口執行
    交整勤務，因為有民眾檢舉前方虎林街119巷併排停車，我
    就過去，從忠孝東路往鄰近119巷方向，我當時可以很清楚
    看到紅綠燈的號誌，因為我是站在虎林街119巷巷口富麗照
    相館，就是316號的位置，看到異議人即受處分人駕駛自小
    客車，在松山、虎林街口迴轉過來，我當時跟他說這個紅燈
    迴轉只有你這個車子，他下來跟我說，那沒有禁止迴轉的標
    誌，我跟他說紅燈都是禁止迴轉，不是因為有禁止迴轉的標
    制才不能迴轉，我告訴當事人可以申訴，不服可以聲明異議
    等語，證人並提供係爭路段現場照片附卷足憑；徵之公務員
    為公法上行為具有公信力之原則，則證人既為執勤之員警，
    其本於職務所為之行政作為當可被推定為真正、正當，況依
    其於本院訊問時所為前開證述內容，就事發經過、取締過程
    均為清楚、詳盡之描述，合於常情而無矛盾齟齬，渠復與異
    議人本不認識，並無仇怨，衡情應無設詞陷害異議人之必要
    。再者，本件紅燈迴轉之違規過程，若有監視錄影器錄影或
    拍照存證固然可免除不必要之爭議，然員警執行交通勤務，
    依法並未要求就任何違規事項均必須錄影或拍照存證，且因
    此等違規情事均發生於一剎那之間，除非恰有錄影設備或得
    拍攝快速移動畫面之照相設備，否則要求值勤警員或舉發機
    關緊急錄影或拍照，並須以此為證，亦未免與執行勤務之實
    況難合，且因無法及時攝影取證，事實上亦僅能仰賴舉發員
    警目視為之，別無其他舉證之可能，如無其他證據顯示舉發
    員警有誤認或故意構陷之情事時，尚難以舉發員警無法提出
    其他證據佐證，即認其所述不可採信，否則該未裝設科學儀
    器之路段，即陷入駕駛人得任意違規狀態，自非妥適。是以
    證人本身直接見聞異議人所駕之上開自用小客車違規之事實
    經過，復經以具結之刑事責任擔保渠等陳述之真實性，足認
    定證人胡仁育之陳述堪信為真，而得採為本案認定之證據。
  (二)證人即舉發本件違規事件之員警胡仁育，已就本件如何查獲
    並舉發之經過，於本院調查時到庭陳證無訛，有如前述，異
    議人就其指稱舉發員警舉發有誤乙節，既未提出確實證據以
    供調查，經核亦無任何證據，足資證明本件執勤警員確有捏
    造事實違法取締之情事。故異議人前開所辯，應不足採，本
    件事證明確，異議人之違規行為堪以認定。又本條例所定罰
    鍰之處罰，受處罰人接獲違反道路交通管理事件通知單後，
    於15日內得不經裁決，逕依第92條第3項之罰鍰基準規定，
    向指定之處所繳納結案；不服舉發事實者，應於15日內，向
    處罰機關陳述意見；其不依通知所定期限前往指定處所聽候
    裁決，且未依規定期限繳納罰鍰結案或向處罰機關陳述意見
    者，處罰機關得逕行裁決之，道路交通管理處罰條例第9條
    第1項定有明文。本件異議人自承係親自簽收舉發通知單，
    若對舉發違規存有異議，應依上開規定於15日內自行向處罰
    機關陳述意見，相關主管機關並無再行通知受處分人陳述意
    見的義務，此違規處罰自無剝奪受處分陳述意見之機會，受
    處分人就此容有誤解。
四、綜上所述，原處分機關據以援引上開規定以及違反道路交通
    管理事件統一裁罰基準之規定，裁處5400元罰鍰並記違規點
    數3點核無不當，本件異議為無理由，應予駁回。
據上論斷，應依道路交通案件處理辦法第19條，裁定如主文。
中    華    民    國    97    年    9     月    5     日
            台灣台北地方法院交通法庭    法  官  蘇嘉豐
以上正本證明與原本無異。
如不服本裁定，應於裁定送達後5日內，向本院提出抗告狀。
                                        書記官  蘇靜紅
中    華    民    國    97    年    9     月    5     日


司法院資訊處製作；財團法人民間司法改革基金會備份。
